【裁判字號】    89,上易,725
【裁判日期】    900301
【裁判案由】    給付貨款
【裁判全文】
臺灣高等法院民事判決    八十九年度上易字第七二五號
    上  訴  人  城乙有限公司
    法定代理人  范城土
    訴訟代理人  江松鶴律師
    被  上訴人  純佳工業有限公司  設新竹縣湖口鄉德盛村德盛一三０之三六號
    法定代理人  范成芳        .
    訴訟代理人  潘秀華律師
右當事人間請求給付貨款事件，上訴人對於中華民國八十九年十月三十一日台灣桃園
地方法院八十八年度訴字第一○三八號第一審判決提起上訴，本院判決如左：
    主    文
上訴駁回。
第二審訴訟費用由上訴人負擔。
    事    實
甲、上訴人方面：
壹、聲明：
一、原判決廢棄。
二、右廢棄部份，被上訴人在第一審之訴及其假執行之聲請均駁回。
三、第一、二審訴訟費用由被上訴人負擔。
貳、陳述：除與原判決記載相同者外，補稱：
一、由第一、二期工程期間數次出貨單觀之，上訴人之法定代理人或職員均有代訴外
    人固勇公司簽收的情形，有關系爭第三期工程之報價單，上訴人亦僅係代固勇公
    司簽章而已，故原判決以該次報價之簽收即率而認定上訴人為系爭買賣之買受人
    ，有違證據法則。
二、被上訴人稱第一、二期工程之材料是提供給固勇公司，但因固勇公司有部分貨款
    未付，是上訴人出面處理應付款，被上訴人才願再出賣，由其陳述可知被上訴人
    是出賣予「固勇公司」，並非出賣予上訴人。
三、上訴人與固勇公司間之承攬工程，一、二期係包工包料，第三期亦然，若第三期
    改為「包工不帶料」，應由證人舉證以實其說，且本件工程施工失敗後，上訴人
    曾以存證信函通知固勇公司賠償處理，其置若罔聞，故證人固勇公司負責人游一
    正之證詞，顯有不實。
四、被上訴人提供之貨物有瑕疵，致系爭工程施工失敗，應由被上訴人負責，並請命
    桃園縣油漆工會為鑑定單位俾利真相。
五、報價單不能證明買賣契約之成立，上訴人對於系爭承攬工程，既外行又無技術可
    施工，亦不知材料好壞，僅係代固勇公司墊付貨款，絕非買受人。
參、證據：除援用原審提出者外，補提出貨單影本乙份、相片二張為證。
乙、被上訴人方面：
壹、聲明：
一、上訴駁回。
二、第二審之訴訟費用由上訴人負擔。
貳、陳述：除與原判決記載相同者外，補稱：
一、上訴人辯稱其在報價單上之簽名僅係代固勇公司簽收，惟業據證人游一正即固勇
    公司負責人予以否認，且依常理，出貨單容或有代他人簽收之可能，然報價單，
    事關買賣雙方價款上之合意，怎可代他人簽收，且若僅係代簽，上訴人有何資格
    修改付款日期之約定，又為何於該報價單未經固勇公司之確認下，即逕行簽名回
    傳予被上訴人，凡此種種均足證上訴人所辯實不足採。
二、第三期工程所需之原料確係由上訴人向被上訴人所購買，故報價單之收文單位方
    為上訴人，而上訴人方會在報價單上簽名並自行更改付款方式，且上訴人亦自承
    其有簽收系爭貨物，足證上訴人確為買賣契約之當事人無疑。
三、上訴人主張施工不當致工程失敗，乃上訴人與施工者固勇公司間之問題，概與被
    上訴人無涉，上訴人不得執此為拒絕給付貨款之理由，且固勇公司就上訴人辦公
    室、倉庫等地板進行ＥＰＯＸＹ（即環氧基樹脂）工程時，因地面濕氣過高，施
    工者未作好防潮處理，致工程失敗，應係施工不當，與被上訴人所提供之原料並
    無關連，上訴人不得據此拒絕給付貨款。
    理    由
一、本件被上訴人起訴主張：上訴人於八十八年二月十一日向伊購買施作ＥＰＯＸＹ
    （即環氧基樹脂）工程所需之底漆等塗料，貨款共新台幣（下同）五十七萬七千
    一百元，上開塗料已交付完畢，經多次催討，上訴人均拒不給付，爰依買賣關係
    求為判命上訴人如數給付及其法定利息。上訴人則以：系爭貨品係固勇公司向被
    上訴人訂購，伊僅代固勇公司在報價單上簽名而已，伊並非系爭貨品之買受人，
    況被上訴人提供之塗料有瑕疵，致工程施工失敗，應由被上訴人負責等語資為抗
    辯。
二、被上訴人主張：上訴人於八十八年二月十一日向伊購買施作ＥＰＯＸＹ（即環氧
    基樹脂）工程所需之底漆等塗料，貨款共五十七萬七千一百元等情，業據其提出
    對帳單、出貨單、報價單等為證（見原審卷第七頁、第九頁、第十二頁），上訴
    人對於上開文件之真正並不爭執，惟主張伊並非系爭貨品之訂貨人，該貨品為固
    勇公司法定代理人游一正所訂購，伊僅代為簽收材料而已。
三、按「當事人互相表示意思一致者，無論其為明示或默示，契約即為成立。當事人
    對於必要之點，意思一致，而對於非必要之點，未經表示意思者，推定其契約為
    成立，關於該非必要之點，當事人意思不一致時，法院應依其事件之性質定之。
    」民法第一百五十三條定有明文。經查，被上訴人主張第一、二期工程之塗料是
    伊提供給固勇公司，但因固勇公司有部分貨款未付，被上訴人拒絕繼續供應材料
    ，經上訴人出面允諾承受未付尾款方願再出貨，而第三期工程材料，係被上訴人
    於八十八年二月十一日向上訴人報價，經上訴人修改付款條件簽名後，於同日回
    傳被上訴人，被上訴人始出貨給上訴人等情，業被上訴人提出上訴人所不爭之報
    價單等為證（見原審卷第十二頁）。雖上訴人抗辯其僅代訴外人固勇公司代為簽
    章云云。惟查被上訴人於八十八年二月十一日報價予上訴人，其收文對象為上訴
    人，並非固勇公司，且上訴人之法定代理人范城土除於客戶簽章上簽字，並於該
    份報價單上備註欄內所載之「貨到請支付九０天期票」處，自行更改為「一二０
    」後，再將之傳真給被上訴人（見該證據備註、客戶簽章欄），該文件亦未表明
    「代簽」之文義，由上開交易過程觀之，被上訴人傳真報價單予上訴人之行為，
    乃是要約，而上訴人於接獲報價單後修改付款條件後簽名回傳予被上訴人之行為
    ，即為承諾，兩造間對於買賣必要之點之意思表示已趨於一致，揆諸前開意旨，
    其契約即告成立。而被上訴人自八十八年二月十二日起至十四日止，依約交付材
    料予上訴人公司員工謝明隆及法定代理人范城土等人簽收，復有出貨單三份在卷
    可稽（見原審卷第九頁至第十一頁），上訴人就此亦不加爭執，顯見本件買賣契
    約之當事人，確為上訴人與被上訴人，否則被上訴人憑何立場修改付款日期，並
    簽收被上訴人所交付之貨品。況證人即固勇公司之負責人游一正於原審到庭證稱
    ：「我若向純佳買貨是以我或公司名義簽收，與范城土之公司毫無關係。本件訴
    訟之請求貨款與我無關，我不知道，我是幫城乙公司做工，不負責料，工資向「
    城乙」領，但也沒領到錢。．．．之前「城乙」是包工包料給我，後來是他自己
    買木料，我幫他做。．．．後續這一期的材料，我全不知情。」等語（見原審八
    十八年十月二十日之言詞辯論筆錄），益見本件之買賣與訴外人固勇公司無涉，
    而是存在於上訴人與被上訴人間，至為顯然。
四、上訴人復抗辯被上訴人提供之貨物有瑕疵，致系爭工程施工失敗，全部毀損，無
    法使用，伊無法再支付貨款，並請求命桃園縣油漆工會鑑定，俾利真相等語，惟
    為被上訴人所否認，並主張工程失敗，乃上訴人與施工者固勇公司間之問題，概
    與被上訴人無涉，且本件EPOXY塗料乃雙液型塗料，即主劑A+硬化劑B依特定比例
    混合均勻塗裝即可形成堅硬的塗膜，而本件工程之EPOXY 並非沒硬化，塗料和地
    面接著不良乃係因地面濕氣過高，施工者未作好『防潮』處理所致，應係施工不
    當，與被上訴人所提供之原料並無關連等語。按當事人主張有利於己之事實者，
    就其事實有舉證之責任，民事訴訟法第二百七十七條亦有明定。查被上訴人僅係
    供給原料者，施工部分則由上訴人委託訴外人固勇公司承作，為兩造所不爭，則
    上訴人於簽收系爭貨物後，主張貨物有瑕疵者，依前開開說明，自負有舉證之責
    任，而上訴人亦自認本件工程施工失敗後，伊曾以存證信函通知固勇公司賠償處
    理，惟該公司置若罔聞云云，且於起訴後歷經數次準備程序均未能舉證證明被上
    訴人提供之材料有何瑕疵，其空言主張材料有瑕疵而拒絕付款云云，即難採信，
    而被上訴人提供上訴人之油漆既與與其他材料摻雜，已勢難再予分辨，且涉及施
    工技術等其他影響工程品質之因素，即使鑑定亦難明其真相，故其聲請鑑定，亦
    無必要，併此敘明。
五、按買受人對於出賣人，有交付約定價金及受領標的物之義務，民法第三百六十七
    條有明文規定，經查，本件被上訴人交付予上訴人之貨品，總價計五十七萬七千
    一百元，有出貨單三張及對帳單二紙在卷可稽。從而，被上訴人依據買賣契約之
    法律關係，請求上訴人給付貨款五十七萬七千一百元及自本件起訴狀繕本送達翌
    日即八十八年九月一日起至清償日止，按年利率百分之五計算之利息，洵屬有據
    ，應予准許。原審判命上訴人如數給付，於法並無不合。上訴意旨仍執陳詞指摘
    原判決不當，求予廢棄改判，為無理由，應予駁回其上訴。
六、本件事證已臻明確，兩造其餘攻擊防禦方法，與判決結果不生影響，爰不一一論
    述，附此敘明。
七、據上論結，本件上訴為無理由，依民事訴訟法第四百四十九條第一項、第七十八
    條判決如主文。
中      華      民      國    九十      年      三      月      一      日
                                民事第三庭
                                    審判長法  官  張  宗  權
                                          法  官  蕭  艿  菁
                                          法  官  陳  永  昌
右正本係照原本作成。
不得上訴。
中      華      民      國    九十      年      三      月      五      日
                                          書記官  劉  美  垣


司法院資訊處製作；財團法人民間司法改革基金會備份。
